【裁判字號】    98,上國,10
【裁判日期】    990212
【裁判案由】    國家賠償
【裁判全文】
臺灣高等法院高雄分院民事判決          98年度上國字第10號
上  訴  人  乙○○
被 上訴 人  高雄縣岡山鎮公所
法定代理人  甲○○
訴訟代理人  郭清寶律師
            鍾靚凌律師
上列當事人間請求國家賠償事件，上訴人對於民國98年11月9 日
臺灣高雄地方法院98年度國字第16號第一審判決提起上訴，本院
於99年2 月3 日言詞辯論終結，判決如下：
    主  文
上訴駁回。
第二審訴訟費用由上訴人負擔。
    事實及理由
一、上訴人主張：被上訴人於民國93年2 月25日執行「岡山鎮第
    二公有零售市場新建工程」計畫（下稱系爭計畫）時，要求
    伊配合拆除伊所有門牌號碼高雄縣岡山鎮育樂巷30號未保存
    登記建物（下稱系爭建物），俾完成文賢市場重建計畫，並
    向伊口頭承諾俟市場重建完成後，將會分配新建物予伊以為
    交換，伊才同意被上訴人拆除。然被上訴人於文賢市場新建
    工程完成後並未履行承諾，重新分配新建物予伊，僅就伊位
    於系爭建物後門相連之拆除前岡山鎮第二公有文賢市場第49
    號攤位使用權部分，重新分配新建岡山鎮文賢市場第15號店
    舖使用權予伊。系爭建物經被上訴人於執行職務時拆除後，
    被上訴人未依約分配新建物予伊，致伊受有損害，伊自得依
    國家賠償法第2 條第2 項規定，請求被上訴人賠償系爭建物
    遭拆除時之價值300 萬元，爰求為判決被上訴人應如數給付
    。原審為上訴人敗訴之判決，上訴人提起上訴，聲明廢棄原
    判決，請准如上述之請求。
二、被上訴人則以：上訴人雖主張有系爭建物存在及該建物為其
    所有，但未舉證以實其說，且文賢市場之房屋及店鋪均屬伊
    所有，上訴人僅為舊文賢市場第49號攤位之店舖承租人，對
    市場店舖只有承租權，並無所有權，伊因執行經濟部92年度
    老舊傳統市場更新計畫，將舊文賢市場拆除新建後，已依協
    議重新分配高雄縣岡山鎮○○路239 號1 樓第15號店鋪使用
    權予上訴人，上訴人並無損害可言。伊於拆除舊文賢市場時
    並未向上訴人承諾於文賢市場重建完成後將分配新建物予上
    訴人。況文賢市場係於93年2 月25日拆除，上訴人遲至97年
    9 月9 日始依國家賠償法規定向伊請求國家賠償，早已罹於
    消滅時效等語，資為抗辯。並請求駁回上訴。
四、兩造不爭執事項：
  (一)文賢市場係被上訴人所管領之公有市場。
  (二)被上訴人執行經濟部92年度老舊傳統市場更新計畫將舊文賢
    市場拆除新建後，就上訴人原所承租之舊文賢市場第49號攤
    位，已依協議重新分配高雄縣岡山鎮○○路239 號1 樓外店
    舖第15號店舖攤位之使用權予上訴人。
  (三)舊文賢市場係於93年2 月間拆除。
五、本院判斷：
    按國家賠償法第8 條第1 項規定，賠償請求權，自請求權人
    知有損害時起，因二年間不行使而消滅。是國家賠償請求權
    人自知有損害之時起，消滅時效即開始進行。依上訴人主張
    ，其因被上訴人執行市場改建計畫時拆除系爭建物而受有損
    害，其於93年2 月間即知悉該建物遭被上訴人拆除等情（本
    院卷第32頁），是上訴人自知悉系爭建物被拆除時起，其國
    家賠償請求權之消滅時效即開始進行。上訴人雖以伊於97年
    5 月1 日接獲高雄縣岡山鎮戶政事務所催告伊須於97年5 月
    24日前申請戶籍住所變更登記之通知，遂感有異，經多方打
    聽，始知悉被上訴人根本無分配新建物予伊之意，被上訴人
    係為達拆屋之行政目的而承諾將分配新建物予伊，並於重建
    市場時表面上規劃15間店鋪，誤導伊以為被上訴人將分配新
    建物予伊，故伊之請求權時效應自97年5 月間起算等語。惟
    查，被上訴人於執行經濟部92年度老舊傳統市場更新計畫，
    將舊文賢市場拆除新建後，已於94年2 月23日重新分配新建
    岡山鎮文賢公有零售市場第15號店舖攤位予上訴人承租使用
    ，有上訴人所提出之民間公證人王光弘94年度雄院字民公弘
    字第261 號公證書，及兩造於同日簽訂之高雄縣岡山鎮公有
    文賢零售市場第15號店舖之攤舖位租賃契約書在卷可稽（見
    臺灣高雄高等行政法院97年度訴字第852 號卷第30 -33頁）
    ，以上訴人自承被上訴人將舊市場拆除重建為15間店舖攤
    位之市場，並未建造15間個別房屋分配予伊，伊目前所使用
    之攤位即係其中1 間店鋪攤位等情（本院卷第34頁），足徵
    上訴人於94年2 月23日就市場重建後受分配第15號店鋪攤位
    而與被上訴人簽訂租賃契約時，即已知悉被上訴人將舊市場
    拆除重建後僅重建15間市場店舖攤位出租而無興建個別房屋
    分配予上訴人之事實，是上訴人至遲於94年2 月23日即知悉
    被上訴人並無建造新建物分配予伊之計畫而受有損害，則上
    訴人自是日起，其國家賠償請求權之消滅時效即開始進行，
    上訴人主張應自其收受高雄縣岡山鎮戶政事務所催告其須申
    請戶籍住所變更登記通知後之97年5 月間，始知受有損害云
    云，自不足採。乃上訴人遲至97年9 月9 日始向被上訴人請
    求賠償，顯逾2 年時效期間，被上訴人抗辯上訴人之請求權
    已因罹於時效而消滅，應屬可採。
六、綜上所述，上訴人依國家賠償法第2 條第2 項規定，請求被
    上訴人賠償300 萬元，洵非正當，不應准許。原審為上訴人
    敗訴之判決，並無不合，上訴意旨求予廢棄改判，非有理由
    ，應予駁回。被上訴人所為時效抗辯既有理由，兩造其餘之
    攻擊防禦方法及證據資料，暨上訴人聲請訊問證人即與系爭
    建物同遭拆除房屋滅失之住戶何蘇鶯花等15人（見本院卷第
    8 頁）及被上訴人市場管理人員，證明系爭建物係遭被上訴
    人使用欺瞞手段拆除滅失；及聲請訊問證人張廖麗雲、何豐
    進及蕭俊文，證明上訴人對於系爭建物有所有權、上訴人有
    久住該建物之事實、被上訴人於新市場主結構完成後仍承諾
    徹底完工後及手續完備時將分配新建物之事實，於判決結果
    不生影響，毋庸遂一審究及調查，併此敘明。
七、據上論結：本件上訴為無理由，依民事訴訟法第449 條第1
    項、第78條，判決如主文。
中    華    民    國    99    年    2     月    12    日
                            民事第六庭
                                審判長法官  許明進
                                法      官  李炫德
                                法      官  徐文祥
以上正本證明與原本無異。
如對本判決上訴，須於判決送達後20日內向本院提出上訴狀，其
未表明上訴理由者，應於上訴後20日內向本院提出上訴理由書（
均須按他造當事人之人數附繕本）。上訴時應提出委任律師或具
有律師資格之人之委任狀，並依附註條文規定辦理。
中    華    民    國    99    年    2     月     22   日
                                書  記  官  梁雅華
附註：
民事訴訟法第466 條之1 ：
對於第二審判決上訴，上訴人應委任律師為訴訟代理人，但上訴
人或其法定代理人具有律師資格者，不在此限。
上訴人之配偶、三親等內之血親、二親等內之姻親，或上訴人為
法人、中央或地方機關時，其所屬專任人員具有律師資格並經法
院認適當者，亦得為第三審訴訟代理人。
第1 項但書及第2 項情形，應於提起上訴或委任時釋明之。

司法院資訊處製作；財團法人民間司法改革基金會備份。
